臺灣高等法院臺南分院刑事判決　　　　九十一年度交上訴字第四一一號　Ａ
　　　上　訴　人
　　　即　被　告　乙　○　○
　　　選任辯護人　林　華　生　律師
右上訴人因過失致死案件，不服臺灣台南地方法院九十年度交訴字第三九一號中華民
國九十一年二月十八日第一審判決（起訴案號：臺灣台南地方法院檢察署九十年度偵
字第一○二二七號），提起上訴，本院判決如左：
      主      文
原判決撤銷。
乙○○從事業務之人，因業務上之過失致人於死，處有期徒刑伍月，如易科罰金，以
參佰元折算壹日。
      事      實
一、乙○○受僱於「興南客運股份有限公司」擔任司機，為從事駕駛業務之人，於民
    國九十年三月九日清晨六時三十五分許，駕駛車牌號碼ＦＵ—○○一號營業大客
    車，沿台南市○○路○段快車道，由北往南方向行駛，途經該路段與安和路四九
    六巷（東側為四九六巷、西側為四五九巷）有閃光號誌之交叉路口時，理應注意
    汽車行駛時，駕駛人應注意車前狀況，並隨時採取必要之安全措施。而依當時天
    候晴朗、日間自然光線、路面乾燥無缺陷、視距復屬良好等情形以觀，客觀上亦
    無不能注意之情事，其竟疏未注意貿然行駛，適同一時地林黃秀花騎乘腳踏車，
    沿四九六巷由東向西，左轉安和路由東北向西南欲穿越安和路行駛時，亦應注意
    慢車行駛，應遵守道路交通標誌、標線、號誌之指示，不得侵入快車道或人行道
    行駛，並不得在禁止穿越地段穿越道路。及慢車行駛至交岔路口，左轉彎時，應
    繞越道路中心處左轉進入右側慢車道行進之規定，而依當時之情形，又無不能注
    意之情事，竟亦疏於注意，於通過上開交岔路口時即貿然轉入安和路快車道行駛
    意圖穿越安和路。乙○○見林黃秀花，已轉彎在安和路上直行，猶按喇叭示警，
    並自林黃秀花右方不當超車，以致林黃秀花受驚嚇行車不穩倒地，因而受有「右
    頂骨前部撕裂傷、右顳顴頰部挫傷合併皮下瘀血、右掌背部挫傷浮腫、右手第二
    指、第三指節背部挫傷合併皮下出血」之傷害。乙○○於肇事後，犯罪未被有偵
    查權之公務員或機關發覺前，即向台南市警察局第三分局警員自首並坦承犯行，
    進而接受裁判。林黃秀花經送奇美醫院，轉送高雄市鄭乃榮醫院、再轉送台南市
    立醫院急救，延至同年月十九日凌晨五時四十五分許，因「肺部感染致敗血性休
    克」死亡。
二、案經林黃秀花之子甲○○訴請臺灣臺南地方法院檢察署檢察官相驗後偵查起訴。
      理      由
一、訊據上訴人即被告乙○○對於從事駕駛業務及於右述時、地，駕駛營業大客車行
    經前開路口，以及被害人林黃秀花因行車不穩倒地死亡之事實坦白承認，然矢口
    否認有何業務過失致死之犯行，辯稱：伊沒有撞到被害人，被害人身上及車上均
    無明顯之外傷。系爭路段交叉路口之閃光時間係晚間二十三時起至翌日凌晨六時
    三十分止，而案發時間係六時三十五分，足認事件發生時該號誌並無運作不正常
    之情形，而告訴人於檢察官偵查中亦稱：最近連續三天有到現場，號誌都在早上
    六時三十三分到三十五分才開始運作，亦可證明，證人楊武長證稱案發時燈號尚
    未正常運作應係錯誤之印象等語。原審將行車紀錄器送解讀之結果可知自六時三
    十五分五十九秒至六時三十六分十八秒之時段內，被告用了十九秒行走一百二十
    七公尺，速度從每小時四十八公里減速到零為止，顯見伊於交叉路口已經減速。
    綜合證人楊武長、郭鍾樹之證言，均證稱伊有注意車前狀況。被害人並非由交叉
    路口之人行穿越道通過，而係交叉路口之南，此時伊已過交叉路口，事故現場有
    一位老太太把腳踏車牽走，很多在場的人都說不是伊撞的云云。
二、經查：被害人與其子甲○○同住台南市○○區○○路一段四九六巷一弄二六號，
    及參酌被害人之子甲○○於九十年三月二十日檢察官偵查中證稱：「我母親要到
    安和路一段二百多號之市場內買早餐」等語，及證人楊武長於九十年四月二十六
    日檢察官偵查中證稱：「當時死者騎腳踏車由四九六巷口出來，要左轉往南行駛
    」等語，足認本件被害人確係沿安和路四九六巷，自東向西穿越安和路。
三、被告於九十年三月九日警訊中供稱：伊沿安路快車道北向南行駛至事故地點，看
    見左前方快車道上有一腳車，車向伊不清楚，伊立刻向右閃避，在伊超過腳踏車
    後，從後視鏡上看見腳踏車倒地；九十年三月二十一日檢察官偵查中供稱：伊當
    時駕駛大客車沿安和路快車道由北往南行駛，然後伊發現有一婦女騎腳踏車在接
    近分割線，伊按喇叭示警後即向右行駛，伊車頭已駛過，看後視鏡見到該婦女在
    顫抖，接著就倒下去等語，於本院審理時復供述：伊是綠燈行駛，伊沒有看到林
    黃秀花從巷子出來，伊看到林黃秀花時，林黃秀花要穿越安和路，伊按喇叭示警
    ，林黃秀花將車轉向與伊車子同行。伊從林黃秀花右方閃避過去，林黃秀花抖了
    一下就倒地等語。雖證人即台南市交通隊肇事現場處理之警員陳清文，於九十年
    五月三十一日檢察官偵查中雖證稱：「我向交通局號誌小組羅先生查詢，案發地
    點交通號誌閃光時間自晚間二十三時起至早上六時三十分止」等語，及證人即被
    害人之子甲○○於九十年六月十三日檢察官偵查中證稱：「我最近連續三天有到
    號誌現場，依中原標準時間，號誌都是在早上六時三十三分到三十五分才開始運
    作」等語，似肇事現場燈號於六時三十五分前即已正常運作。然查：證人陳清文
    於當日亦稱：「我沒有辦辦法確認當時之交通號誌」云云，證人楊武長分別於九
    十年三月二十日警訊中證稱：「我當時牽狗往公園溜狗，我站在安和路一段四八
    八號前等待車輛欲過馬路」「我有看到整個過程」；於九十年四月二十六日檢察
    官偵查中證稱：「路口有紅綠燈裝置，紅綠燈尚未正常運作，只是閃光狀態」；
    於九十年六月十三日檢察官偵查中證稱：「當時號誌尚未正常運作，安和路是閃
    光黃燈，四九六巷是閃光紅燈，事發當時是六點多，警方是六點四十幾分才到現
    場的」云云，似指被告非在綠燈通行，而係行經閃光號誌燈時未減速慢行。然者
    被告在林黃秀花前方約二十公尺處已看見被害林黃秀花人，當時林黃秀花已在安
    和路上直行，已為被告自承在卷，被告自有注意車前狀況，做隨時停車之準備之
    義務，與安和路四九六巷（東側為四九六巷、西側為四五九巷）口是否為閃光號
    誌並無直接關連關。前開各證人又均證稱未看到被告有無撞到被害人，大客車車
    身及腳踏車車身復無明顯受損痕跡，有照片附警卷可稽，則被害人林黃秀花之倒
    地受傷係因被告在後按喇叭並自右超車使林黃秀花受驚嚇有以致之應可認定。
四、按汽車行駛時，駕駛人應注意車前狀況，並隨時採取必要之安全措施，又汽車超
    車時，應顯示左方向，並於前車左側保持半公尺以上之間隔超過。道路交通安
    全規則第九十四條第三項、第一百零一條第五款定有明文。被告行經前開交叉路
    口本應注意前揭道路交通安全規則，而案發當時天候晴朗、日間自然光線、路面
    乾燥無缺陷、視距復屬良好等情，亦有前開台南市○○○道路交通事故調查報告
    表載明可考，據此判斷，客觀上亦無不能注意之情事，其竟疏未注意，即貿然行
    駛、右側超車，致肇本件車禍即難辭過失之咎，雖被害人林黃秀花對於本件車禍
    之發生亦與有過失，亦無從解免其刑責。本件經送臺灣省車輛行車事故覆議鑑定
    委員會鑑定結果，認為被告駕駛營業大客車行經閃光黃燈號誌交叉路口，未減速
    慢行，未注意車前狀況，為肇事次因，又台灣省台南區車輛行車事故鑑定委員會
    認號誌正常，未依燈號指示行使為肇事原因，分別有有臺灣省車輛行車事故覆議
    鑑定委員會九十年七月三十日府覆議字第九０一三四一號函、及台灣省台南區車
    輛行車事故鑑定委員會九十年五月十八日函各份可參，然者被告在林黃秀花前方
    約二十公尺處已看見被害人林黃秀花，當時林黃秀花已在安和路上直行，為被告
    自承在卷，被告自有注意車前狀況，做隨時停車之準備之義務，與安和路四九六
    巷（東側為四九六巷、西側為四五九巷）口是否為閃光號誌並無直接關連。上開
    二次鑑定車禍發生原因自均無足採。本件被害人係因此次車禍，而傷重不治死亡
    ，是被告之過失駕駛行為，與被害人之死亡結果間，具有相當因果關係，亦無疑
    義。從而，本件事證已甚明確，被告之業務過失致人於死犯行，堪以認定。
五、被告乙○○係「興南客運股份有限公司」所雇用之大客車司機，乃從事駕駛業務
    之人，其駕駛營業大客車肇事，致被害人死亡，核其所為係犯刑法第二百七十六
    條第二項之業務過失致死罪。被告於肇事後，犯罪未被有偵查權之公務員或機關
    發覺前，即向台南市警察局警員自首並坦承犯行，進而接受裁判，此有卷附之台
    南市警察局交通事故處理小組案件移辦單可稽，應依刑法第六十二條前段自首之
    規定，減輕其刑。
六、原審予以論罪科刑固非無見，惟查：原判決認被告駕駛營業大客車行經閃光黃燈
    號誌交叉路口，未減速慢行，未注意車前狀況，為肇事次因容有未洽。被告上訴
    意旨猶執前詞，否認犯罪，雖不足採，惟原判決既有可議，自應由本院將原判決
    撤銷改判。爰審酌被告之生活狀況、智識程度，與本件犯罪所生之危險，及其所
    駕駛者為營業大客車本應具有較高之注意義務，及被害人為本件肇事之主因，被
    告僅為肇事之次因，其犯罪所造成之損害應稱重大，而被告肇事後，仍未與被害
    人家屬，就民事賠償事宜達成和解，其犯罪後之後仍矯言掩飾犯行等一切情狀，
    量處如主文所示之刑，並諭知易科罰金之折算標準，以資懲儆。
據上論斷，應依刑事訴訟法第三百六十九條第一項前段、第三百六十四條、第二百九
十九條第一項前段、刑法第二百七十六條第二項、第四十一條第一項前段、第六十二
條前段，罰金罰鍰提高標準條例第一條前段、第二條，判決如主文。
本案經檢察官蘇南桓到庭執行職務。
中    華    民    國      九十一      年      四      月      三十      日
              臺灣高等法院臺南分院刑事第二庭
                                      審判長法官  游    明    仁
                                            法官  陳    清    溪
                                            法官  蘇    重    信
右正本證明與原本無異。
如不服本判決，應於判決送達後十日內向本院提出上訴狀，其未敘述理由者並應於提
出上訴狀後十日內向本院補提理由書（應附繕本)。
                                      法院書記官  李    珍    鳳
中    華    民    國      九十一      年      五      月        一      日
附錄本案論罪科刑法條全文：
刑法第二百七十六條（過失致死罪）
因過失致人於死者，處二年以下有期徒刑、拘役或二千元以下罰金。
從事業務之人，因業務上之過失犯前項之罪者，處五年以下有期徒刑或拘役，得併科
三千元以下罰金。
